【裁判字號】    90,訴,351
【裁判日期】    900723
【裁判案由】    偽造文書等
【裁判全文】
臺灣臺南地方法院刑事判決                            九十年度訴字第三五一號
    公  訴  人  臺灣台南地方法院檢察署檢察官
    被      告  甲○○
    選任辯護人  鄭慶海
                邱玲子
右列被告因偽造文書等案件，經檢察官提起公訴（八十九年度偵字第一二九五五號）
，本院判決如左：
    主  文
甲○○連續行使偽造私文書，足以生損害於他人，處有期徒刑捌月，緩刑貳年。
    事  實
一、甲○○意圖為自己不法之所有，基於概括之犯意，趁其夫（蘇錦樹已於八十九年
    六月十日死亡）住院醫療期間，分別於民國（下同）八十九年五月十一日及同年
    月十五日，未經蘇錦樹之允許或委託，竟擅自將蘇錦樹存於第一商業銀行善化分
    行之定期存款新台幣（下同）一百萬元，持蘇錦樹存放於其住處之印章及定期存
    單，持往上開銀行辦理解約，使不知情之行員前後分二次交付六十萬元及四十萬
    元；復於同月十五日，再將蘇錦樹存於台灣中小企業銀行善化分行之定期存款共
    二百九十八萬七千八百十六元，以同樣方法盜領後轉入甲○○在該分行之定期及
    活期儲蓄存款，足生遺產繼承之損害於蘇錦樹之繼承人，嗣經蘇嬂為其父蘇錦
    樹處理遺產時，始察知上情。
二、案經告訴人蘇嬂（蘇錦樹之女）訴請台灣台南地方法院檢察署檢察官偵查起訴
    。
    理  由
一、訊據被告，對於提領其夫蘇錦樹存於前揭銀行之定期存款等事實供承不諱，惟矢
    口否認有何行使偽造私文書及盜領財物之犯行，辯稱：提領前揭存款，係伊夫蘇
    錦樹生前叫伊大姊乙○○轉告伊去提領，該二筆存款，係伊與其夫生前所存，是
    伊後半輩子之養老金，現仍存放在伊處云云。經查：被告所辯雖據證人乙○○於
    八十九年十一月三十日偵訊時證稱：「他（蘇錦樹）要死前，有叫我去，要我將
    其他在善化銀行之存款變更成我妹妹（被告甲○○）名義，做為日後生活費用。
    」、「在蘇錦樹過世前一星期，在其善化住宅告訴我的。」等語，惟證人乙○○
    又於同年十二月二十七日偵訊時證稱：我轉告甲○○定存解約應是一個月前，我
    上回記錯了，且當時蘇錦樹已經病了，是徐先生（徐華章）告訴我說快到台灣中
    小企銀善化分行及一銀辦，徐先生是我妹妹先生之朋友，上開之事是徐先生告訴
    我的，而不是蘇錦樹等語。證人乙○○之證詞前後反覆不一且差異頗大，自難為
    被告有利之認定。又證人徐華章否認其曾告知證人乙○○前開之事一情，業據其
    於偵訊時證稱：伊是局外人，吳錦樹未曾交代伊要把其定期存款解約交給甲○○
    。伊與他並非深交之朋友，他不可能告訴伊。伊亦無告訴乙○○說蘇錦樹說要甲
    ○○趕快將定存解約等語。參以被告甲○○與證人乙○○二人係姐妹關係，是證
    人乙○○所言顯係迴護被告之詞，顯見蘇錦樹並未同意被告提領存款，甚為灼然
    。此外，復有台灣中小企業銀行善化分行及第一商業銀行善化分行查詢單、台灣
    中小企業銀行善化分行函在卷可稽。是本案事證明確，被告犯行堪予認定。
二、核被告所為，係犯刑法第二百十六條、第二百十條行使偽造私文書及第三百二十
    條第一項之竊盜罪。被告使不知情之行員交付存款，為間接正犯。被告於提款單
    上盜蓋蘇錦樹印章之行為係偽造私文書之部分行為，而其偽造後持以行使，偽造
    之低度行為為行使之高度行為所吸收，均不另論罪。又被告先後多次行使偽造私
    文書及竊盜犯行，時間緊接，犯罪構成要件相同，顯係出於概括之犯意為之，均
    為連續犯，應依刑法第五十六條之規定各論以一罪，並加重其刑。再被告所犯上
    開二罪間，有方法結果之牽連關係，依刑法第五十五條之規定，應從較重之行使
    偽造私文書罪處斷。爰審酌被告之生活狀況、品行、智識程度、與被害人平日之
    關係，其犯罪之動機、目的、刺激、手段、所生危險或損害、及犯罪後之態度，
    量處如主文所示之刑。末查被告前未曾受有期徒刑以上刑之宣告，有台灣台南地
    方法院檢察署刑案資料查註紀錄表附卷可稽，因其係告訴人之繼母，心恐其夫死
    後無人願意奉養，乃短於思慮，致觸犯本案犯行，且被告年事已高，經此刑之教
    訓，當知所警愓，而無再犯之虞，本院認為前開對其宣告之刑，以暫不執行為適
    當，爰宣告緩刑二年，以啟自新。
據上論斷，應依刑事訴訟法第二百九十九條第一項前段、刑法第五十六條、第二百十
六條、第二百十條、第三百二十條第一項、第五十五條、第七十四條第一款判決如主
文。
中      華      民      國      九十      年      七      月    二十三  日
                                  臺灣臺南地方法院刑事第四庭
                                          法  官
附錄法條
刑法第二百十六條、第二百十條
(行使偽造變造或登載不實之文書罪)
行使第二百十條至第二百十五條之文書者，依偽造、變造文書或登載不實事項或使登
載不實事項之規定處斷。
(偽造變造私文書罪)
偽造、變造私文書，足以生損害於公眾或他人者，處五年以下有期徒刑。
中華民國刑法第三百二十條
(普通竊盜罪、竊佔罪)
意圖為自己或第三人不法之所有，而竊取他人之動產者，為竊盜罪，處五年以下有期
徒刑、拘役或五百元以下罰金。


司法院資訊處製作；財團法人民間司法改革基金會備份。
